最高法院刑事判決　　　　　　一○○年度台上字第四七二七號
上　訴　人　邱逸傑
上列上訴人因違反公職人員選舉罷免法案件，不服台灣高等法院
台中分院中華民國一○○年五月二十四日第二審判決（一○○年
度選上訴字第五三三號，起訴案號：台灣彰化地方法院檢察署九
十八年度選偵字第一一五號），提起上訴，本院判決如下：
    主  文
上訴駁回。
    理  由
按刑事訴訟法第三百七十七條規定：上訴於第三審法院，非以判
決違背法令為理由，不得為之；是提起第三審上訴，應以原判決
違背法令為理由，係屬法定要件。如果上訴理由書狀並非依據卷
內訴訟資料具體指摘原判決不適用何種法則或如何適用不當，或
所指摘原判決違法情事顯與法律規定得為第三審上訴理由之違法
情形不相適合時，均應認其上訴為違背法律上之程式，予以駁回
。本件原判決綜合全案證據資料，本於事實審法院之推理作用，
認定上訴人邱逸傑有其事實欄所載違反公職人員選舉罷免法第一
百零四條之犯行，因而維持第一審論上訴人以共同意圖使候選人
不當選，以文字散布不實之事，足以生損害於公眾及他人罪，處
有期徒刑四月，並諭知如易科罰金，以新台幣一千元折算一日，
及宣告褫奪公權一年之判決，而駁回上訴人在第二審之上訴。已
詳敘其所憑證據及認定之理由；對於上訴人所辯何以不足採信，
亦在理由內詳加指駁及說明；俱有卷存證據資料可資覆按。上訴
人上訴意旨略以：伊於原審聲請傳訊證人林幸傑、洪永春，以證
明王敏光競選總部負責人王永安於民國九十八年十一月十九日，
在該競選總部拿一張王敏光個人形象廣告單（附照片）交伊，並
稱「明天要聯絡記者來刊登，請幫忙出面接洽」等情，原審卻認
為不必要而未予傳訊，自屬不當。又證人葉雅鈴（下或稱葉女）
於原審雖否認與王永安有親戚關係，並否認曾稱王永安為「叔公
」。然葉、王二人間有無親戚關係，應以戶籍謄本所載為據。原
審未向戶政機關調取其二人之戶籍謄本，以查明葉女所述是否屬
實，遽採信其證詞，殊有違誤。再伊聲請原審向中華電信股份有
限公司（下稱中華電信公司）函詢伊於彰化縣彰化市○○路○段
六一二巷六十五號住處，或同市○○路二五三巷九十九號之居所
有無申請電腦網路帳號，以證明伊不可能以電腦網路ＦＴＰ傳送
本件文宣廣告檔案至聯合報或自由時報設於彰化之營業處，原判
決竟認為無調查之必要，亦嫌未洽。又證人王永安、葉雅鈴、王
秋陽、郭建元等人於警詢、偵查及第一審所述互相歧異，原審未
囑託專業機關對上述證人實施測謊鑑定，併屬可議。再伊雖於偵
查中自白刊登本件廣告文宣，惟其自白顯與卷內資料不符；且本
件文宣廣告費用係由葉女交付報社人員王秋陽及郭建元，並非伊
所交付，原判決卻認定伊係在知情並參與之情形下，由伊或葉女
交付予報社人員，而為不利於伊之認定，亦有欠妥云云。惟證據
之取捨及事實之認定，均為事實審法院之職權，倘其採證認事並
未違反證據法則，自不得任意指為違法而執為適法之第三審上訴
理由。上訴人於原審雖聲請傳訊證人林幸傑、洪永春，以證明王
永安曾將王敏光個人形象廣告單（附照片）一張交上訴人，請上
訴人幫忙接洽記者刊登報紙之事實。但並未說明該「王敏光個人
形象廣告單」內容，與本件文宣廣告內容是否相同。且原判決已
說明：縱王永安有出示王敏光個人形象廣告單予上訴人，惟該形
象廣告單內容顯然與本件文宣廣告內容無關，而該形象廣告單內
容既在推薦王敏光個人形象，則由王永安逕以王敏光競選總部名
義刊登予報紙即可，無須大費周章藉由上訴人名義刊登，則上訴
人聲請傳訊該二位證人所欲證明之事項與本案無關，亦不足以動
搖原判決所認定之事實，因認並無傳訊該二位證人之必要，已於
理由內闡述說明綦詳（見原判決第九頁倒數第十一行起至第十頁
第三行）。上訴意旨置原判決明確之論斷於不顧，猶執陳詞，任
意指摘原判決未傳訊上述證人為不當，自非適法之第三審上訴理
由。又原判決以葉女於第一審作證時，因恐自己涉案，對於其與
上訴人參與本件犯罪情節之陳述，固有所保留。但依其所陳內容
已足資證明葉女將上訴人委託保管之款項交付上訴人，而由上訴
人或葉女將刊登本件文宣廣告費用交付聯合報職員郭建元及自由
時報職員王秋陽。至葉女否認其與王永安有親戚關係，或否認曾
稱王永安為「叔公」一節是否屬實，此與本件犯罪事實之認定，
並無直接或重要關聯，原審縱未向戶政機關調取葉、王二人之戶
籍謄本查閱，亦不能指為違法。上訴意旨指摘原審未調取其二人
戶籍謄本查證一節，亦非合法之第三審上訴理由。再上訴人於原
審雖辯稱其住居所並未裝設電腦網路，不可能以電腦網路ＦＴＰ
傳送本件文宣廣告檔案至聯合報或自由時報之營業處所，並聲請
原審向中華電信公司函查，以證明上情。然上訴人若欲傳送上述
文宣廣告檔案至上述報社營業處所，可使用自己或他人之電腦網
路傳送，未必一定須使用其本人所有之電腦網路。且原判決已說
明上述文宣廣告可由上訴人或葉女以電腦網路傳送予報社，而上
訴人與葉女既屬本件犯行之共同正犯，縱上述文宣廣告非由上訴
人以電腦網路傳送，而係葉女所為，上訴人亦不能解免其刑責，
因認尚無必要向中華電信公司函查上述資料，亦於理由內論敘綦
詳。上訴意旨徒憑己見，認應調查上述資料而指摘原判決不當，
仍非適法之第三審上訴理由。又證人王永安、葉雅鈴、王秋陽及
郭建元等人於警詢及偵審中所述關於本件相關事實細節部分，雖
略有出入，但其等就本件主要待證事實所述大體一致，且核與上
訴人於偵查中自白情節相符，原審採為上訴人犯罪之佐證，於法
尚無不合。至上述證人有無實施測謊鑑定之必要，本屬事實審法
院得以自由裁量之事項，原審認本件事實已調查明確，縱未囑託
專業機關對上述證人實施測謊鑑定，亦不能任意指為違法。上訴
意旨執此指摘原判決調查未盡，同非合法之第三審上訴理由。此
外，原判決依據上訴人於偵查中之自白暨前揭證人之證詞，並佐
以上訴人簽署之廣告委刊切結書、選舉廣告委刊協議書、廣告委
刊單各一份及本件文宣廣告剪報二份等證據資料，認定上訴人有
本件犯行，已詳敘其憑據，核其所為論斷，與經驗、論理法則無
違。上訴意旨無視原判決所舉諸多證據與合理論斷，徒憑己意漫
指原判決認事不當，尤非適法之第三審上訴理由。至其餘上訴意
旨，無非仍執其在原審同一辯解，就原判決採證認事職權之適法
行使，暨原判決已明確論斷說明之事項，漫為爭執，均非依據卷
內資料具體指摘原判決不適用何種法則或如何適用不當，顯與法
律規定得為第三審上訴理由之違法情形不相適合。揆之首揭說明
，其上訴為違背法律上之程式，應予駁回。
據上論結，應依刑事訴訟法第三百九十五條前段，判決如主文。
中    華    民    國  一○○  年    八    月  二十四  日
                      最高法院刑事第五庭
                          審判長法官  洪  文  章  
                                法官  王  居  財  
                                法官  郭  毓  洲  
                                法官  韓  金  秀  
                                法官  沈  揚  仁  
本件正本證明與原本無異
                                      書  記  官  
中    華    民    國  一○○  年    八    月  二十五  日
                                                    m